【裁判字號】    92,交易,5
【裁判日期】    920507
【裁判案由】    過失傷害
【裁判全文】
臺灣臺中地方法院刑事判決                            九十二年度交易字第五號
    公  訴  人  臺灣臺中地方法院檢察署檢察官
    被      告  甲○○
右列被告因過失傷害案件，經檢察官提起公訴（九十一年度調偵字第一六七號），本
院判決如左：
    主  文
甲○○因過失傷害人，處拘役伍拾日，如易科罰金，以佰元折算壹日。
    事  實
一、甲○○於民國九十一年二月十五日七時四十分許，駕駛車牌號碼二Ｑ─三七四七
    號自用小貨車沿台中市○村路○○○○路方向行駛，行經美村路一段二二五號前
    ，明知駕駛車輛應注意車前狀況，並隨時採取必要之安全措施，而依當時天候晴
    、視距良好、路面無障礙等路況，並無不能注意之情，於通過上開路段時，疏未
    充分注意乙○○騎乘車牌號碼ＪＯＳ─九六六號機車由公正路駛出左轉斜入美村
    路行駛在其左前方之車前狀況，竟未採取減速或煞停等安全措施，甲○○之自用
    小貨車之左前車門因而與乙○○之機車發生擦撞，致乙○○人車倒地，受有尾骨
    骨折等傷害。甲○○於車禍發生後，即以電話報案，並留於現場向到場處理之警
    員丙○○坦承伊為肇事者，於該管公務員發覺前，自首而接受裁判。
二、案經乙○○訴由台中市警察局第一分局報請臺灣台中地方法院檢察署檢察官偵查
    起訴。
    理  由
一、訊據被告甲○○固不諱言於上述路段與告訴人乙○○發生車禍致其受傷之事實，
    然矢口否認有何過失犯行，辯稱：當時伊行經美村路，到公正路口時，告訴人騎
    機車從公正路出來撞到伊車左側車門，伊時速僅四十餘公里，看到機車時，伊有
    向右邊閃，故伊認為本件車禍並無過失云云。惟查，(一)、右揭犯罪事實，業據告
    訴人乙○○指訴：當時伊已經轉到美村路上，不知道被告如何撞擊，但他都沒有
    煞車痕等情甚詳。(二)、參之被告之陳述，車禍前其已確見告訴人之機車從公正路
    駛出轉進美村路之車前狀況。再據卷附台中市○○○道路交通事故調查報告表之
    現場圖所示，機車倒地後產生之刮地痕跡全在美村路之內側車道，故研判本件車
    禍之撞擊點應在內側車道，顯見被告當時亦行駛於內側車道，若如被告所辯有將
    車向右閃，何以仍會在內側車道發生擦撞？又縱有當時正值上班時間之交通尖峰
    期，或因路旁違規停車情況嚴重等因素，致被告無法將車完全偏入外車道，然被
    告又何不採取減速或逕以煞停之方式避免車禍發生，而猶仍以四十幾公里之時速
    前進？(三)、又據證人即到場處理之員警丙○○於偵訊中稱：刮地痕有十九多公尺
    、現場無碎落物、公正路口與車禍現場約距離二、三十公尺等情，足認現場碰撞
    情形應不嚴重，且既然被告自承有看見告訴人從公正路駛出之情況，則二、三十
    公尺之距離亦足以使被告反應有此車前狀況並作適當處置，然其仍未從事必要之
    安全措施，其有過失至為顯然。從而，被告所辯無法採信。(四)、雖經送台灣省台
    中市區車輛行車事故鑑定委員會鑑定之結果認被告並無過失，然再經送台灣省車
    輛行車事故覆議鑑定委員會覆議則改以：「：：研析：(一)林車行經肇事地，斜行
    穿越美村路欲行併入時顯疏注意右側直行來車動態並讓其先行，有違道路交通安
    全規則第九十八條第一項第六款之規定。(二)吳車行經肇事地，顯疏未充分注意車
    前有林車欲行併入其車道之狀況而適時採取必要之安全措施，有違道路交通安全
    規則第九十四條第三項之規定。」故認定「一、乙○○駕駛重機車，斜行穿越道
    路未注意右側直行來車動態並讓其先行，為肇事主因。二、甲○○駕駛自小貨車
    ，未充分注意車前狀況，為肇事次因。」有該委員會九十一年十一月二十九日府
    覆議字第九一二三五八號覆議意見書可證，亦認為被告應有過失。雖被告之過失
    就本件車禍而言非主要肇事因素，然其仍應對告訴人之受傷結果負過失之責。此
    外，尚有國軍台中總醫院附設民眾診療服務處、私立中國醫學院附設醫院出具之
    診斷證明書、道路交通事故處理紀錄登記簿、肇事現場草圖及現場照片等存卷足
    參。按汽車駕駛人駕駛車輛時，應注意車前狀況，隨時採取必要之安全措施，道
    路交通安全規則第九十四條第三項定有明文，被告應注意、能注意，竟疏未注意
    上開規定致肇本件車禍，其自有過失，且告訴人因本件車禍受有上開傷害，已如
    前述，該傷害結果與被告之過失行為間，應有相當因果關係，亦足認定。本件事
    證已臻明確，被告犯行洵堪認定。
二、核被告所為，係犯刑法第二百八十四條第一項前段之過失傷害罪。又被告於肇事
    後，即以電話報案，業據其陳明在卷，被告於犯罪偵查機關未發覺前，主動向到
    場處理之警員丙○○坦承其為肇事者，自首而接受裁判，亦據證人丙○○到庭證
    述屬實，應依法減輕其刑。爰審酌被告之過失程度、所生之危害、肇事後之態度
    及被害人乙○○因而受傷，亦同有過失，且被告尚未與被害人達成民事和解賠償
    等一切情狀，判處如主文所示之刑，並諭知易科罰金之折算標準。
三、依刑事訴訟法第二百九十九條第一項前段，刑法第二百八十四條第一項前段、第
    六十二條前段、第四十一條第一項前段，罰金罰鍰提高標準條例第一條前段、第
    二條前段，判決如主文。
中      華      民      國      九十二      年    五    月      七      日
          臺灣臺中地方法院交通法庭
                                        法  官  王  靜  秋
右正本證明與原本無異。
如不服本判決，應於送達後十日內向本院提出上訴狀（須附繕本），上訴於台灣高等
法院台中分院。
                                        書記官
中      華      民      國      九十二      年    五    月     七       日
附錄論罪科刑法條
刑法第二百八十四條第一項
    因過失傷害人者，處六月以下有期徒刑，拘役或五百元以下罰金，致重傷者，處
  一年以下有期徒刑、拘役或五百元以下罰金。


司法院資訊處製作；財團法人民間司法改革基金會備份。
